【裁判字號】    96,上訴,3758
【裁判日期】    970117
【裁判案由】    違反槍砲彈藥刀械管制條例
【裁判全文】
臺灣高等法院刑事判決                96年度上訴字第3758號
上  訴  人
即  被  告  甲○○
選任辯護人  韓邦財  律師
            許惠君  律師
上列上訴人因違反槍砲彈藥刀械管制條例案件，不服臺灣板橋地
方法院96年度訴字第1472號，中華民國96年5月23日第一審判決
（起訴案號：臺灣板橋地方法院檢察署96年度偵字第5575號），
提起上訴，本院判決如下：
    主  文
原判決撤銷。
甲○○未經許可，寄藏手槍，處有期徒刑肆年，併科罰金新台幣
參萬陸仟元，罰金如易服勞役，以新台幣壹仟元折算壹日；減為
有期徒刑貳年，併科罰金新台幣壹萬捌仟元，罰金如易服勞役，
以新台幣壹仟元折算壹日。扣案具殺傷力匈牙利FEG廠製口徑九
釐米制式半自動手槍壹把（含彈匣壹個，槍枝管制編號00000000
00），沒收。
    事  實
一、甲○○明知槍枝為管制物品，非經中央主管機關許可，不得
    受寄而持有之，竟基於寄藏具有殺傷力之改造手槍及子彈之
    犯意，於民國（下同）93年、94年間某日，在臺北縣新泰路
    與中山路口，受姓名為「林建雄」而不詳真實年籍住所之友
    人委託，代為保管具有殺傷力之匈牙利FEG廠製口徑9釐米之
    制式半自動手槍1枝（槍枝管制編號：0000000000號）及口
    徑9釐米制式子彈5顆，旋將上開槍彈藏放於臺北縣泰山鄉○○街23號2樓住處（起訴書誤載為寄藏在車上，應予更正）
    。嗣於96年2月24日23時30分許，甲○○攜帶上開槍彈前往
    臺北縣土城市○○路○段325號來來音樂坊飲酒，席間與丙○○、乙○○因爭小姐而發生口角，竟持木棍揮打丙○○、乙○○，致丙○○、乙○○頭部受傷流血（涉嫌殺人未遂部分
    ，另由檢察官為不起訴處分）；乙○○遂駕駛丙○○所有車
    號5T-7437號自用小客車搭載丙○○離去。甲○○因一時氣
    憤難消，竟又駕車跟隨在後，而於同日23時40分許，行經臺
    北縣土城市○○路與日新街街口時，持寄藏在車內之上開制
    式手槍，瞄準丙○○所有5T-7437號自用小客車之後車輪射
    擊2發子彈，擊中該車之行李箱及後保險桿，致該車受損而
    無法駕駛，足以生損害於丙○○（涉嫌毀損部分，未據告訴
    ），旋即駕車離去。嗣於96年3月6日15時30分許，甲○○自
    行攜帶上開制式手槍1枝及子彈3顆向臺北縣政府警察局土城
    分局自首，經警扣得上開制式手槍1枝（含彈匣1個）及制式
    子彈3顆，而查獲。
二、案經臺北縣政府警察局土城分局報請臺灣板橋地方法院檢察
    署檢察官偵查起訴。
    理  由
一、訊據被告甲○○於檢察官偵查、原法院及本院審理中對於上
    開事實均坦承不諱。復查：
  (一)證據能力部分：
    1.證人丙○○、乙○○於檢察官偵查中具結所為供證，查無
      顯有不可信之情況，依刑事訴訟法第159條之1之規定，得
      為證據。
    2.按被告以外之人（包括證人、鑑定人、告訴人、被害人及
      共同被告等）於審判外之陳述雖不符刑事訴訟法第159條
      之1至之4等四條之規定，而經當事人於審判程序同意作為
      證據，法院審酌該言詞陳述或書面陳述作成時之情況，認
      為適當者，亦得為證據；當事人、代理人或辯護人於法院
      調查證據時，知有刑事訴訟法第159條第1項不得為證據之
      情形，而未於言詞辯論終結前聲明異議者，視為有前項之
      同意，同法第159條之5定有明文。查，臺北縣政府警察局
      土城分局扣押筆錄、扣押物品目錄表、槍彈照片、臺北縣
      政府警察局槍枝初步檢視報告表，雖屬被告以外之人於審
      判外之書面陳述，且無符合同法第159條之1至之4等前4條
      之情形，但卷附臺北縣政府警察局土城分局扣押筆錄、扣
      押物品目錄表、槍彈照片、臺北縣政府警察局槍枝初步檢
      視報告表，經本院當庭提示，被告均表示「沒意見」，而
      未經當事人於言詞辯論終結前聲明異議，是該等證物，依
      刑事訴訟法第159條之5第2項規定，應具有證據能力。
  (二)被告之上揭自白，核與證人丙○○、乙○○於檢察官偵查中
    具結供證之情節相符；並有臺北縣政府警察局土城分局扣押
    筆錄、扣押物品目錄表、槍彈照片4幀、臺北縣政府警察局
    槍枝初步檢視報告表附卷可稽（見偵字第5575號卷第18 頁
    至第22頁、第44頁至第49頁）。且扣案槍枝及子彈經送內政
    部警政署刑事警察局鑑定結果，認送鑑之手槍1支（槍枝管
    制編號0000000000，含彈匣1個），係匈牙利FEG廠製口徑9
    釐米制式半自動手槍，槍號為「73096」，槍管內具陸條右
    旋來復線，機械性能良好，可擊發同口徑制式子彈，認具殺
    傷力；另送驗子彈3顆（試射參顆），認均係9釐米制式子彈
    ，認均具殺傷力，亦有該局96年4月2日刑鑑字第0960036749
    號槍彈鑑定書附卷可稽（見偵字第5575號卷第60頁）。是被
    告之上開自白，應核與事實相符，而可採信。
  (三)本件事證業臻明確，被告犯行洵堪認定，應依法論科。
二、論罪法條：
  (一)核被告所為係犯槍砲彈藥刀械管制條例第7條第4項之未經許
    可寄藏手槍罪、第12條第4項之未經許可寄藏子彈罪。次查
    ，「寄藏」之受人委託代為保管，其保管之本身所為之「持
    有」，既係「寄藏」之當然結果，法律上自宜僅就「寄藏」
    行為為包括之評價，不應另就「持有」予以論罪；被告一行
    為同時寄藏前開槍枝、子彈，為想像競合犯，應依刑法第55
    條之規定，從一重之寄藏手槍罪論處（最高法院74年台上字
    第3400號判例參照）。
  (二)關於被告自首部分：
    1.承辦本案之臺北縣政府警察局土城分局偵查小隊長戊○○
      於本院審理時到庭具結證稱：詳細日期我記不清楚了，但
      是案發後大約二、三或三、四天左右，透過壹個我之前在
      刑事局認識的同事說要自首投案；（問：在被害人報案後
      ，當時警方有無確切的證據可以認定犯罪行為人為何人？
      ）當天是我們的小組值日，我們接獲通報在中華路有糾紛
      ，有通報說車子好像有遭到開槍要我們小組前往查看，然
      後我們到現場查看，有問被害人在哪裡發生，他們告知在
      中央路一段來來音樂坊那邊發生糾紛，我們就又過去查看
      ，後來有問被害人發生的經過，他們告知是綽號叫做「地
      震」的人做的；... （檢察官問：在被告透過你刑事局的
      同事找你之前，你們就知道是壹個綽號叫做「地震」的人
      做的？）是；但是不知道「地震」是何人云云（見本院96
      年11月1日言詞辯論筆錄）。
    2.臺北縣政府警察局土城分局96年10月22日北縣警土刑字第
      0960034253號函雖檢附另承辦本案之臺北縣政府警察局土
      城分局偵查佐丁○○之報告略以：於96年2月24日於土城
      市○○路、日新街口發生槍擊案，本分局立即派員至案發
      現場及案發第一現場「來來音樂坊」 (土城市○○路○段
      325號)查訪被害人乙○○、丙○○，得知涉案犯嫌外號「
      智正」（台語）與被害人乙○○、丙○○均為相識之友人
      ，於「來來音樂坊」共同飲酒作樂，為了女服務生而發生
      口角，進而互毆，離去時「智正」又開車追逐於土城中華
      路日新街口開槍，經被害人指認查證得知涉案犯嫌「智正
      」的其實姓名為甲○○（Ｚ000000000-00.04.26日生、住
      ：泰山鄉○○街23號2樓），本分局派員至其戶籍地、居
      住地及經常出入之場所追查，王嫌自知東窗事發，難逃法
      網，遂主動向被害人乙○○、丙○○和解，再行攜帶作案
      槍枝二把（制式90、改造各乙把、制式子彈3顆）暨和解
      書至本分局到案說明，王嫌至本分局前，本分局確已查知
      其非法持有制式手槍犯行云云（見本院卷）。且證人偵查
      佐丁○○於本院96年11月1日審理時到庭證稱：我們當天
      有在來來那邊問出開槍的人是綽號地震的人；（問：除此
      只外有何其他線索？）被害人與開槍的人是朋友，他們認
      識；（檢察官問：在被告自己到案之前，你們已經在追查
      綽號地震的人嗎？）對；（問：被害人有提供線索讓你們
      追查這個人嗎？）他們說是朋友，是竹聯幫綽號台語叫做
      地震的人等語（見本院96年11月1日言詞辯論筆錄）。然
      上揭證人丁○○報告中所指：經被害人指認查證得知涉案
      犯嫌「智正」的其實姓名為甲○○乙節，核與證人丙○○
      、乙○○於檢察官偵查中具結所供：「不認識甲○○」等
      語（見偵5575號卷第67頁、第68頁），顯不相符。況該證
      人丁○○於本院96年12月27日審理期日又到庭具結證稱：
      （審判長問：你們當時到現場查訪時是否得知何人犯案？
      ）當時現場車子有被子彈打到，據被害人陳述之後，我們
      到卡拉OK去，有查訪到被害人說一位叫做「地震」（台語
      ）的人，但不知道他的真實姓名年籍，只知道是新莊梅花
      堂的人；（問：依據戊○○的職務報告，被告是自己攜槍
      投案？）我在中和有辦過梅花堂的案件，所以我有去問過
      新莊梅花堂是否有「地震」這個人，他們說有，但是還不
      知道他的真實姓名；有一天我在辦公室看到戊○○在電腦
      上打甲○○的名字，我問他他怎麼知道，他說他都知道了
      ，我不認真查，所以不知道；甲○○都是和戊○○接觸的
      ，我不知道；（問：對戊○○96年12月14日出具之職務報
      告書是否正確？提示並告以要旨））正確云云（見本院96
      年12月27日言詞辯論筆錄）。
    3.參諸臺北縣政府警察局土城分局亦以96年12月28日北縣警
      土刑字第0960044639號函陳報：本案發生於96年2月24日
      23時55分許，在本轄土城市○○路與日新街口疑似車禍糾
      紛發生槍擊事件，本分局勤務指揮中心指示本分局偵查隊
      值日小隊偵查員戊○○率偵查佐丁○○、張銘遠等3人前
      往處置，經前往現場勘察發現車號5T-7437號自小客車後
      行李箱、後保險桿各有一處槍擊彈著痕跡，經訪查被害人
      家屬表示，持槍射擊本案車輛之人為綽號（地震）之男子
      所為，全案依被害人提供線索偵辦，案經3、4日偵查，1
      名前刑事警察局同仁表示，涉嫌本案槍擊之男子願持涉案
      槍枝到案自首，復於96年3月6日15時涉案犯嫌甲○○攜槍
      （制式90手槍1枝、華山牌道具槍1枝、制式子彈3顆）至
      本分局偵查隊向偵查員戊○○自首云云，有該局96年12月
      28日北縣警土刑字第0960044639號在卷可憑。則案發後，
      在被告未到案前，負責偵辦之臺北縣政府警察局土城分局
      偵查隊僅知綽號（地震）之男子涉案，而尚未確實查知係
      被告智正所為，已灼然可見。本案被告案發後係對於未發
      覺之犯罪，向臺北縣政府警察局土城分局偵查隊自首犯罪
      ，應可認定。
    4.被告於犯罪未發覺之前自首犯罪，嗣復接受本院之裁判，
      合於自首之要件，應依刑法第62條前段規定減輕其刑。
三、原審據以論罪科刑，固非無見。惟查：(一)扣案子彈3顆，均
    已於鑑定時經試射，有內政部警政署刑事警察局96年4月2日
    刑鑑字第0960036749號槍彈鑑定書附卷可查（見偵字第5575
     號卷第60頁）；是該經試射擊發之子彈自非屬違禁物；乃
    原判決仍認係違禁物，依刑法第38條第1項第1款規並宣告沒
    收，自有違誤。(二)被告在本案中係對於本案未發覺之罪自首
    接受裁判，有如前述；原法院未予審認，同有可議。(三)被告
    犯罪時間在96年4月24日以前，所為槍砲彈藥刀械管制條例
    第7條第4項之未經許可寄藏手槍罪，雖屬中華民國96年罪犯
    減刑條例第3條所定不予減刑之罪，然被告對於本案未發覺
    之罪自首接受裁判，依同條利第6條之規定，仍應依第2條第
    1 項規定減刑；原審未予減刑，亦有未洽。被告之上訴意旨
    執以指摘原判決不當，為有理由，應由本院將原判決撤銷改
    判。爰審酌被告非法寄藏持有手槍及子彈，且與他人發生衝
    突時，並持槍示威，所為對社會治安具有高度危險，兼酌其
    素行、目的、手段及犯罪後坦承犯行，態度良好等一切情狀
    ，量處如主文所示之刑，並就罰金部分諭知易服勞役之折算
    標準。又，被告犯罪時間在96年4月24日以前，所為槍砲彈
    藥刀械管制條例第7條第4項之未經許可寄藏手槍罪，雖屬中
    華民國96年罪犯減刑條例第3條所定不予減刑之罪，然被告
    對於本案未發覺之罪自首接受裁判，依同條利第6條之規定
    ，仍應依同條例第2條第1項之規定減刑，如主文所示。
四、扣案之匈牙利FEG廠製口徑9釐米制式半自動手槍1枝（槍枝
    管制編號0000000000，含彈匣1個），屬違禁物，應依刑法
    第38條第1項第1款之規定宣告沒收。至於，被告原寄藏之子
    彈5顆，其中子彈2顆，業經被告於96年2月24日23時許對丙○○之小客車射擊；另9釐米制式子彈3顆，則已於鑑定時經
    試射，而均失其效能，非屬違禁物，故不予宣告沒收，附此
    敘明。
據上論斷，應依刑事訴訟法第369條第1項前段、第364條、第299
條第1項前段，槍砲彈藥刀械管制條例第7條第4項、第12條第4項
，刑法第11條前段、第55條、第62條、第42條第2項、第38條第1
項第1款，中華民國96年罪犯減刑條例第2條第1項第3款、第6條
、第7條第1項、第2項，判決如主文。
本案經檢察官陳玉珍到庭執行職務。
中    華    民    國    97    年    1     月    17    日
                  刑事第十庭    審判長法  官 楊炳禎
                                      法  官 朱光仁
                                      法  官 陳博志
以上正本證明與原本無異。
如不服本判決，應於收受送達後十日內向本院提出上訴書狀，其
未敘述上訴之理由者並得於提起上訴後十日內向本院補提理由書
（均須按他造當事人之人數附繕本）。
                                      書記官 陳嘉文
中    華    民    國    97    年    1     月    21    日
附錄：本案論罪科刑法條全文
槍砲彈藥刀械管制條例第7條：
未經許可，製造、販賣或運輸火砲、肩射武器、機關槍、衝鋒槍
、卡柄槍、自動步槍、普通步槍、馬槍、手槍或各類砲彈、炸彈
、爆裂物者，處死刑、無期徒刑或七年以上有期徒刑；處徒刑者
，併科新台幣三千萬元以下罰金。
未經許可，轉讓、出租或出借前項所列槍砲、彈藥者，處無期徒
刑或五年以上有期徒刑，併科新台幣一千萬元以下罰金。
意圖供自己或他人犯罪之用，而犯前二項之罪者，處死刑或無期
徒刑；處徒刑者，併科新台幣五千萬元以下罰金。
未經許可，持有、寄藏或意圖販賣而陳列第一項所列槍砲、彈藥
者，處五年以上有期徒刑，併科新台幣一千萬元以下罰金。
第一項至第三項之未遂犯罰之。
槍砲彈藥刀械管制條例第12條：
未經許可，製造、販賣或運輸子彈者，處一年以上七年以下有期
徒刑，併科新台幣五百萬元以下罰金。
未經許可，轉讓、出租或出借子彈者，處六月以上五年以下有期
徒刑，併科新台幣三百萬元以下罰金。
意圖供自己或他人犯罪之用，而犯前二項之罪者，處三年以上十
年以下有期徒刑，併科新台幣七百萬元以下罰金。
未經許可，持有、寄藏或意圖販賣而陳列子彈者，處五年以下有
期徒刑，併科新台幣三百萬元以下罰金。
第一項至第三項之未遂犯罰之。


司法院資訊處製作；財團法人民間司法改革基金會備份。
